【裁判字號】    90,上更(一),156
【裁判日期】    900607
【裁判案由】    偽造有價證券
【裁判全文】
臺灣高等法院臺中分院刑事判決                  九十年度上更(一)字第一五六號
    上訴人
    即被告  丁○○
    指  定
    辯護人  本院公設辯護人  乙○○
右上訴人因偽造有價證券案件，不服臺灣台中地方法院中華民國八十七年十月二十六
日第一審判決（民國八十七年度訴字第一八七九號，起訴案號：臺灣台中地方法院檢
察署民國八十七年度偵字第一四四四二號），提起上訴，經判決後，由最高法院發回
更審，本院判決如左：
    主  文
原判決撤銷。
丁○○意圖供行使之用，而偽造有價證券，處有期徒刑壹年拾月，緩刑伍年。
    事  實
一、丁○○曾因詐欺案件，經臺灣高雄地方法院於民國八十年七月十六日以八十年度
    易字第三一０二號刑事判決量處罰金四千元，減為罰金二千元，於同年八月二十
    一日確定，於同年十月十八日繳清罰金執行完畢，素行尚稱良好，未曾再受有期
    徒刑以上刑之宣告。緣丁○○與友人童聖紘曾至台中市江三力所經營之凱悅理容
    ＫＴＶ消費共新臺幣（下同）八萬八千七百五十元，丁○○竟意圖為自己不法之
    所有，於八十七年五月五日，在臺中縣沙鹿鎮○○○街四十三號住處，竊取其父
    戊○○所有，付款人為臺灣中區郵政管理局，帳號0000000─九號，支票
    號碼Ａ0000000號之空白支票一紙（竊盜部分未據告訴且未起訴），得手
    後，旋意圖供行使之用，於該址偽填金額五萬元及發票日八十七年五月二十三日
    ，並在發票人簽章處盜蓋戊○○之印章，偽造完成後，隨即持往台中縣沙鹿鎮○
    ○里○○路四號之二童聖紘住處，交付該紙支票與不知情之童聖紘，再由童聖紘
    持至臺中市○○路六五號交付予江三力，用以支付彼等積欠凱悅理容ＫＴＶ之消
    費款項，惟該張支票經戊○○發現遺失後，即於同年五月六日向台灣中區郵政管
    理局申報掛失止付，而江三力於同年五月二十五日提示該紙支票，則因業經戊○
    ○掛失止付而不獲兌現，丁○○始未詐欺得利得逞，至此江三力始知受騙。而戊
    ○○事後則支付童聖紘五萬元而收回該張支票，並將之撕毀燒掉而滅失。
二、案經臺北市政府警察局大安分局移送臺灣臺中地方法院檢察官偵查起訴。
    理  由
一、訊據上訴人即被告（以下簡稱被告）丁○○對於右開時、地簽發右述支票持交童
    聖紘，再由童聖紘持交江三力用以清償彼等至前開凱悅理容ＫＴＶ之消費款項乙
    節，固所是認，但矢口否認有偽造有價證券等犯行，辯稱：伊之前即曾簽發戊○
    ○之支票，而戊○○之支票伊隨時均可簽發，此次只是忘記告知其父戊○○云云
    ；然查戊○○所有之上列支票，被告並未經戊○○同意即擅自填載、行使之事實
    ，已據證人戊○○陳明在卷（見偵查卷第六、七、二十二頁）；次查被告未經戊
    ○○之同意，即擅取支票號碼Ａ0000000號空白支票一紙填寫金額，蓋用
    戊○○之印章於上開支票發票人欄處，並交付與童聖紘持以支付凱悅理容ＫＴＶ
    之消費款項等情，業據被告於警訊、原審審理時供認無訛（見偵查卷第四、五頁
    ，原審卷第十七頁），另證人童聖紘於警訊證稱渠與被告至江三力經營之ＫＴＶ
    消費八萬八千七百五十元，被告交付上開支票轉交與江三力，被告僅稱該支票是
    家人的支票等語，而證人江三力於警訊亦稱該紙支票係八十七年五月初，童聖紘
    在臺中市○○路六十五號所交付，用以支付理容ＫＴＶ消費款等語無訛（見偵查
    卷第八頁至第十一頁），足徵被告所辯，當係圖卸刑責之詞，尚難憑信；至戊○
    ○事後改稱其有同意被告簽發前揭支票云云，與其前供不符，再稽諸戊○○於警
    訊所稱，其係至八十七年五月二十二日方知被告將前揭支票交付與童聖紘用以支
    付右列ＫＴＶ之消費款項，事後其另交付現款五萬元與童聖紘收回上開支票，並
    一氣之下就將該支票撕毀燒掉等情，足見戊○○事後翻異，應係故為迴護被告之
    詞，尚難採信；另證人丙○○、張位榮於本院審理時，固到庭證稱曾聽戊○○說
    有同意被告使用其支票云云，然該等證人亦證稱本案支票，被告並未告訴戊○○
    ，故戊○○才去報案等語（見本院九十年五月十一日訊問筆錄），顯見該等證人
    所陳，尚不能執為被告有利之證據，自不待多言；又證人甲○經本院傳喚雖未到
    庭，然依被告於本院前審之選任辯護人陳武璋律師所具聲請狀觀之，乃要甲○證
    明本案支票之五萬元，係被告支付云云，然該張支票之五萬元，係戊○○所支付
    乙節，已如上述，故本院認為該證人自無再加傳訊之必要，併予敘明；至被告固
    亦辯稱其之前即曾簽發戊○○之支票使用云云，然此並不能證明本案支票被告亦
    有獲得戊○○之授權簽發，是此部分本院認無加以調查之必要，此外，尚有臺中
    市票據交換所八十七年六月三日中市票交乙字第一七四七號函、遺失票據申請書
    、支票、退票理由單等件影本在卷可參（見偵查卷第十三頁至第十六頁），從而
    事證明確，被告犯行堪以認定，應予依法論科。
二、核被告所為，係犯刑法第二百零一條第一項之偽造有價證券罪及同法第三百三十
    九條第三項、第二項之詐欺得利未遂罪。被告偽造上開支票後，交由不知情之童
    聖紘持以支付右開ＫＴＶ之消費款項，就行使偽造有價證券及詐欺得利未遂部分
    ，為間接正犯。至被告偽造該支票後復持以行使，其行使之低度行為應為偽造之
    高度行為所吸收，而盜用印章則為偽造有價證券之部分行為，均不另論罪。又其
    詐欺得利未遂部分，屬未遂犯，應依刑法第二十六條前段之規定減輕其刑。被告
    所犯上開二罪，有方法結果之牽連關係，依法應從一重之偽造有價證券罪處斷。
    至被告所涉詐欺得利未遂部分之犯行，雖未據檢察官提起公訴，但該部分與檢察
    官起訴被告偽造有價證券部分之犯行，具有方法結果之裁判上一罪關係，亦為起
    訴效力所及，本院自得併予審理。查被告素行尚稱良好，於審理時固弗承犯行，
    但其於犯罪後，尚能供承未得戊○○之同意而簽發前列支票使用，且票面金額僅
    五萬元，而戊○○與被告係父子關係，於事後亦已清償票款，並表示願意原諒被
    告，故本院認為被告犯罪情節尚非嚴重，如處以法定最低本刑三年有期徒刑，猶
    嫌過重，因認其犯罪情狀，在客觀上尚可憫恕，爰依刑法第五十九條之規定酌減
    其刑。原審予以被告為論罪科刑之判決，固非無見，但查被告所為，尚應另負刑
    法第三百三十九條第三項、第二項詐欺得利未遂之刑責，然原審就此部分並未加
    以審究，尚有未洽。被告上訴意旨以其並未偽造右述支票以行使諸語憑以指摘原
    判決不當，固無足取，惟原判決既有可議，亦屬無可維持，應由本院將原判決予
    以撤銷改判。爰審酌被告犯罪動機、手段、所生危害非重等一切情狀，量處被告
    有期徒刑壹年拾月。查被告素行良好，未曾受有期徒刑以上刑之宣告，已經被告
    供陳明確，復有台灣台中地方法院檢察署刑案資料查註紀錄表在卷可考，且被告
    事後已獲得戊○○之宥恕，已據戊○○陳明在卷，因認被告經此教訓，當知警惕
    而無再犯之虞，本院認為其所受前揭刑之宣告，以暫不執行為適當，爰併予宣告
    緩刑伍年，以啟自新。至上開偽造之支票一紙，業經戊○○撕毀燒掉，已據戊○
    ○供明無訛，該支票既已撕毀燒掉，該紙支票及其上印文衡情當均已滅失，自無
    從為沒收之諭知，併予敘明。
三、據上論斷，應依刑事訴訟法第三百六十九條第一項前段、第三百六十四條、第二
    百九十九條第一項前段，刑法第二百零一條第一項、第三百三十九條第三項、第
    二項、第二十六條前段、第五十五條、第七十四條第一款，罰金罰鍰提高標準條
    例第一條前段判決如主文。
本案經檢察官己○○到庭執行職務。
中    華    民    國    九    十    年        六        月      七      日
                                  臺灣高等法院臺中分院刑事第十庭
                                        審判長法  官  林  照  明
                                              法  官  蕭  廣  政
                                              法  官  李  寶  堂
右正本證明與原本無異。
如不服本判決應於收受送達後十日內向本院提出上訴書狀，其未述上訴之理由者並
得於提起上訴後十日內向本院補提理由書（均須按他造當事人之人數附繕本）。
                                              書記官  許  哲  禎
中      華      民      國     九十      年      六       月     八     日
附錄：
刑法第二百零一條第一項：
意圖供行使之用，而偽造、變造公債票、公司股票或其他有價證券者，處三年以上十
年以下有期徒刑，得併三千元以下罰金。
                                                                        Ｆ


司法院資訊處製作；財團法人民間司法改革基金會備份。
